【裁判字號】    98,交上易,158
【裁判日期】    980727
【裁判案由】    過失傷害
【裁判全文】
臺灣高等法院刑事判決               98年度交上易字第158號
上  訴  人  臺灣臺北地方法院檢察署檢察官
被      告  乙○○
上列上訴人因被告過失傷害案件，不服臺灣臺北地方法院98年度
交易字第175 號，中華民國98年5 月7 日第一審判決（起訴案號
：臺灣臺北地方法院檢察署98年度偵字第6259號），提起上訴，
本院判決如下：
    主  文
上訴駁回。
    理  由
一、按依刑事訴訟法第350 條、第361 條、第362 條、第367 條
    規定，不服地方法院之第一審判決而上訴者，須提出上訴書
    狀，並應敘述具體理由，為上訴必備之程式；其所提出之書
    狀未敘述上訴理由，或僅曾以言詞陳述上訴理由者，均應於
    上訴期間屆滿後20日內補提理由書於第一審法院。第一審法
    院經形式審查，認逾期未補提上訴理由者，應定期間先命補
    正；逾期未補正者，為上訴不合法律上之程式，應以裁定駁
    回。倘已提出上訴理由，但所提非屬具體理由者，則由第二
    審法院以上訴不合法律上之程式，判決駁回。而所謂具體理
    由，必係依據卷內既有訴訟資料或提出新事證，指摘或表明
    第一審判決有何採證認事、用法或量刑等足以影響判決本旨
    之不當或違法，而構成應予撤銷之具體事由，始克當之（例
    如：依憑證據法則具體指出所採證據何以不具證據能力，或
    依憑卷證資料，明確指出所為證據證明力之判斷如何違背經
    驗、論理法則）；倘僅泛言原判決認定事實錯誤、違背法令
    、量刑失之過重或輕縱，而未依上揭意旨指出具體事由，或
    形式上雖已指出具體事由，然該事由縱使屬實，亦不足以認
    為原判決有何不當或違法者（例如：對不具有調查必要性之
    證據，法院未依聲請調查亦未說明理由，或援用證據不當，
    但除去該證據仍應為同一事實之認定），皆難謂係具體理由
    ，俾與第二審上訴制度旨在請求第二審法院撤銷、變更第一
    審不當或違法之判決，以實現個案救濟之立法目的相契合，
    並節制濫行上訴（最高法院97年度台上字第892 號判決亦同
    此意旨）。次按上訴書狀本身應敘述具體上訴理由，非可引
    用或檢附其他文書代替，以為上訴之理由。蓋刑事訴訟法規
    定各種文書之制作，應具備一定之程式，其得引用其他文書
    者，必有特別之規定始可（例如刑事訴訟法第48條、第310
    條之1 第2 項、第373 條、第345 條第2 項。）否則，即難
    認其上訴已合法律上之程式（最高法院69年度台上字第2724
    號判例亦同此意旨）。
二、本件原審判決略以：被告乙○○任職於大有巴士股份有限公
    司，以駕駛營業大客車為業，為從事駕駛業務之人，其於民
    國（下同）96年1 月31日上午6 時許，駕駛車號AH-698號26
    3 路營業大客車，沿臺北市萬華區○○○路西向東方向行駛
    ，行經和平西路3 段與艋舺大道口欲左轉進入艋舺大道時，
    明知汽車行駛時，駕駛人應注意車前狀況，並應隨時採取必
    要之安全措施，且汽車行駛至交岔路口，其行進、轉彎應遵
    守燈光號誌，而依當時為天候晴、光線為日間自然光、路面
    鋪設柏油、乾燥、無缺陷、無障礙物且視距良好、行車管制
    號誌正常等情形，並無不能注意之情事，斯時和平西路往艋
    舺大道之左轉綠燈尚未亮起，行人李素津正在和平西路口行
    人穿越道前方約6 公尺處由西往東方向步行，乙○○竟疏未
    注意及此，猶貿然前行左轉，致其所駕駛車輛之右前側撞及
    李素津後腦部，李素津因而倒地受有頭部外傷、左側枕骨骨
    折、兩側大腦小腦多處腦挫傷出血、右側急性硬腦膜下血腫
    、右側2 至8 肋骨骨折併血胸、癲癇、溶血性貧血等傷害，
    經醫治後仍造成李素津處於嚴重痴呆及左側肢體偏癱等重大
    難治之重傷害結果。乙○○於肇事後在有偵查犯罪職權之公
    務員或機關知悉其犯行前，即停留在現場向至該處處理車禍
    之員警表明其為肇事者，自首而接受裁判。
三、公訴人不服原審判決，提起上訴，其於98年6 月3 日提出之
    上訴書所敘述之上訴理由略以：被告乙○○駕車撞及告訴人
    李素津，使告訴人因而倒地受有頭部外傷、左側枕骨骨折、
    兩側大腦小腦多處腦挫傷出血、右側急性硬腦膜下血腫、右
    側2 至8 肋骨骨折併血胸、癲癇、溶血性貧血等傷害，經醫
    治後告訴人處於嚴重癡呆及左側肢體偏癱等重大難治之重傷
    結果。原審僅以被告片面之詞即率爾認定告訴人遭撞擊時並
    未行走於人行穿越道，然依撞擊之物理慣性作用，告訴人自
    有可能係遭被告所駕車輛撞飛而脫離原本步行之人行穿越道
    ；又或者被告於警急救護時，有移動現場之可能，原審未察
    顯非適法。又被告於案發後未與告訴人達成和解並賠償告訴
    人之損害，參以本件告訴人於車禍後已多次住院接受手術治
    療達2 年多，被告於前開期間並未前往探視，被告犯後態度
    不佳及告訴人所受重傷害之程度等一切情狀，原審輕判被告
    業務過失傷害部分有期徒刑8 月，減為有期徒刑4 月，並得
    易科罰金，其量刑難謂公允，有違比例原則，並已違反刑法
    第57條之規定，難收警懲矯治之效，自難認原判決妥適，請
    求撤銷原判決，另為適法之判決等語。
四、查原判決已於理由內說明：前揭事實，業據被告乙○○坦承
    不諱，核與代行告訴人甲○○指訴情節相符，並有道路交通
    事故現場圖、道路交通事故補充資料表、交通事故談話紀錄
    表、道路交通事故調查報告表(一)、(二)、艋舺大道與和平西路
    口號誌運作情形資料，現場及車況照片、行車紀錄器分析資
    料、臺北市政府警察局交通警察大隊交通事故初步分析研判
    表在卷可稽，足徵被告之自白與事實相符，應堪採信。再案
    發當時係天候晴、光線為日間自然光、路面鋪設柏油、乾燥
    、無缺陷、無障礙物且視距良好、行車管制號誌正常，有前
    述道路交通事故調查報告表附卷為憑，可見被告當時並無不
    能注意之情形。再被害人李素津確因本件車禍受有前揭傷害
    ，有臺北市立聯合醫院和平院區診斷證明書、中華民國身心
    障礙手冊存卷可參，而李素津目前需看護24小時照顧，係極
    重度之多重障礙，足見其所受之傷害，已達重大難治之重傷
    害程度。次按汽車行駛時，駕駛人應注意車前狀況，並隨時
    採取必要之安全措施；又汽車行駛至交岔路口，其行進、轉
    彎，應遵守燈光號誌之指揮，道路交通安全規則第94條第3
    項、第102 條第1 項第1 款分別定有明文。被告既然駕駛汽
    車上路，依法自應負有前開注意義務。而當時光線及路況良
    好，被告又以駕駛公共汽車為業，交通活動甚為頻繁，自無
    不能注意之情事，惟被告卻未注意左轉綠燈尚未亮起，且被
    害人正在前方行人穿越道前步行，即貿然左轉，因此撞及被
    害人，致生本件車禍，足見被告確有過失甚明。又被害人確
    因本件車禍而受有前述之重傷害，則上開重傷害結果與被告
    之過失行為間，具有相當因果關係甚明。末查，被告於本件
    車禍發生後，在有偵查犯罪權限之機關或公務員發覺其犯罪
    前，留在現場向前來處理車禍事宜之員警鍾忠紘承認係其駕
    車發生前揭車禍，並進而接受裁判，有臺北市政府警察局萬
    華分局道路交通事故肇事人自首情形紀錄表、臺北市政府警
    察局萬華分局96年9 月7 日北市警萬分刑字第09633245800
    號函在卷可考，被告自合於自首之要件，綜上，本件事證明
    確，核被告所為，係犯刑法第284 條第2 後段之業務過失致
    重傷害罪。被告於肇事後，在有偵查犯罪職權之公務員知悉
    前，即向到場處理警員表明其為肇事者而自首並接受裁判，
    已如前述，爰依刑法第62條前段規定減輕其刑。起訴書雖認
    被告行經行人穿越道未依規定讓行人優先通行，因而致行人
    受傷，應依道路交通管理處罰條例第86條第1 項之規定加重
    其刑2 分之1 ，惟被告始終供稱告訴人當時未行走在人行穿
    越道上，有前述談話紀錄表、警偵訊及法院歷次筆錄附卷為
    憑，再參酌臺北市政府警察局交通警察大隊在道路交通事故
    初步分析研判表內記載行人倒地位置距離行人穿越道6.4 公
    尺，而觀諸現場照片中告訴人倒地及留有血跡之位置，均在
    人行穿越道前方約6 公尺處，人行道至告訴人倒地地點之間
    亦無告訴人遭推撞挪移或彈跳墜地之拖地痕或散落物，故本
    案尚無足夠證據證明告訴人係在人行穿越道遭撞擊，起訴書
    上開認定意旨尚有未合，附此說明。並審酌被告為營業大客
    車之駕駛人，平日以駕駛為業，理應恪遵交通規則，並負有
    更高之注意義務，惟其違反號誌左轉，復未注意車前狀況致
    生本件事故，被告前未曾受任何刑之宣告或執行，有臺灣高
    等法院被告前案紀錄表在卷可參，素行尚佳，其過失行為使
    被害人人受有重大難治之嚴重傷害，對其家屬亦造成難以磨
    滅之損害，被告犯後坦承犯行，尚有悔意，與被害人家屬間
    尚因賠償問題涉訟，並未達成和解等一切情狀，量處被告有
    期徒刑8 月。又被告犯罪時間在96年4 月24日以前，所犯合
    於中華民國96年罪犯減刑條例之減刑要件，爰依法減輕其刑
    為有期徒刑4 月，並依該條例第9 條規定諭知易科罰金之折
    算標準等語。原審判決既已詳細記載認定被告犯罪之證據及
    理由（包括認定被害人並未行走於行人穿越道等情），並已
    審酌關於刑法第57條科刑（包括被告為營業大客車之駕駛人
    ，平日以駕駛為業，理應恪遵交通規則，並負有更高之注意
    義務，惟其違反號誌左轉，復未注意車前狀況致生本件事故
    ，被告前未曾受任何刑之宣告或執行，有臺灣高等法院被告
    前案紀錄表在卷可參，素行尚佳，其過失行為使被害人人受
    有重大難治之嚴重傷害，對其家屬亦造成難以磨滅之損害，
    被告犯後坦承犯行，尚有悔意，與被害人家屬間尚因賠償問
    題涉訟，並未達成和解等）之一切情狀，在適法範圍內行使
    裁量權，核無量刑違法或不當之情形。檢察官上訴意旨，僅
    空言泛稱原審僅以被告片面之詞即率爾認定告訴人遭撞擊時
    並未行走於人行穿越道，未予詳察，顯非適法。又被告犯後
    未與告訴人達成和解並賠償告訴人之損害，告訴人住院接受
    手術治療期間，被告未前往探視，被告犯後態度不佳及告訴
    人所受重傷害之程度等一切情狀，原審量刑過輕，有違比例
    原則，並違反刑法第57條之規定，難收警懲矯治之效云云，
    尚不足以影響原審判決量刑刑度之本旨，且就原審判決認定
    事實、適用法律及量刑等事項，有何不當或違法之處，並未
    具體指摘，自非屬上訴第二審之具體理由，其上訴自不合法
    律上之程式，爰不經言詞辯論予以駁回。
五、據上論斷，應依刑事訴訟法第367 條前段、第372 條，判決
    如主文。
中    華    民    國    98    年    7     月    27    日
                  刑事第十四審判長法  官  陳志洋
                                  法  官  梁耀鑌
                                  法  官  謝靜恒
以上正本證明與原本無異。
不得上訴。
                                  書記官  陳珮茹
中    華    民    國    98    年    7     月    27    日


司法院資訊處製作；財團法人民間司法改革基金會備份。
